臺灣高等法院刑事裁定　　　　　　　　 100年度毒抗字第41號
抗　告　人
即　被　告　高煙清
上列抗告人因違反毒品危害防制條例案件，不服臺灣桃園地方法
院中華民國100年1月11日裁定（100年度毒聲字第52號），提起
抗告，本院裁定如下：
    主  文
抗告駁回。
    理  由
一、按施用毒品者，於裁定送觀察、勒戒後，有繼續施用毒品之
    傾向者，由法院裁定令入戒治處所施以強制戒治，其期間為
    6個月以上，至無繼續強制戒治之必要為止，但最長不得逾1
    年，毒品危害防制條例第20條第2項定有明文。
二、原裁定意旨略以：抗告人即被告高煙清因施用毒品案件，經
    依臺灣桃園地方法院以99年度毒聲字第838號裁定令入法務
    部矯正署臺灣桃園看守所附設勒戒處所觀察、勒戒後，認有
    繼續施用毒品之傾向，有上開裁定、該所於民國99年12月30
    日出具抗告人有無繼續施用毒品傾向證明書及有無繼續施用
    毒品傾向評估標準紀錄在卷可稽。爰依毒品危害防制條例第
    20條第2項規定，裁定令入戒治處所施以強制戒治等語。
三、抗告意旨略以：抗告人即被告高煙清前於80年至87年間，因
    毒品案多件經法院判處罪刑、勒戒，並於94年12月間假釋出
    獄，期間並未再涉任何刑案或毒品案件，而99年3月再因毒
    品案，經送觀察勒戒，期間在第2次評估時經告知有6次毒品
    前科，嗣即接獲強制戒治裁定，然如同一案件以有安非他命
    、大麻、搖頭丸是否以1次論處，如是，則抗告人僅有3次前
    科，上開評估所參考之抗告人前科資料，顯有錯誤，而抗告
    人於99年3月所涉毒品案件經檢察官以累犯起訴，業經臺灣
    桃園地方法院諭知不受理判決，如以累犯計，抗告人所涉情
    節，法院大多判有期徒刑4月，並得易科罰金，而以初犯論
    處，則觀察勒戒2月、強制戒治6月至1年，如能重新審理，
    抗告人願以累犯論處，抗告人有正常工作，請給予抗告人重
    新機會云云。
四、經查：
(一)、按犯第10條之罪者，檢察官應聲請法院裁定，或少年法院（
    地方法院少年法庭）應先裁定，令被告或少年入勒戒處所觀
    察、勒戒，其期間不得逾二月。觀察、勒戒後，檢察官或少
    年法院（地方法院少年法庭）依據勒戒處所之陳報，認受觀
    察、勒戒人無繼續施用毒品傾向者，應即釋放，並為不起訴
    之處分或不付審理之裁定；認受觀察、勒戒人有繼續施用毒
    品傾向者，檢察官應聲請法院裁定或由少年法院（地方法院
    少年法庭）裁定令入戒治處所強制戒治，其期間為六個月以
    上，至無繼續強制戒治之必要為止。但最長不得逾一年。依
    前項規定為觀察、勒戒或強制戒治執行完畢釋放後，五年後
    再犯第10條之罪者，適用本條前二項之規定，毒品危害防制
    條例第20條定有明文。本件抗告人前於87年間因施用安非他
    命而接受觀察勒戒，距本次（即於99年3月3日）施用第二級
    毒品安非他命，已超過五年期間，依上開說明，原法院裁定
    命被告觀察、勒戒及強制戒治，即無不合。
(二)、次按有無繼續施用毒品傾向之評估標準，並非完全以受勒戒
    人勒戒後之結果為準，勒戒前之各種情況，仍應作為評估之
    依據。而依勒戒處所評分說明手冊規定，係以人格特質、臨
    床徵候及環境相關因素3項合併計算。而其中人格特質係依
    毒品犯罪相關司法紀錄、其他犯罪相關紀錄、短期內再犯加
    重計分、行為觀察；其中臨床徵候係依戒斷症狀、多重藥物
    使用、注射使用、使用期間、情緒及態度；其中環境相關因
    素係依社會功能、支援系統等，作為綜合判斷分數之依據。
    是關於前科資料並非惟一參考資料，且此非論罪或課以累犯
    關係，自不因有無合併計算其犯行而有不同。故抗告人抗辯
    其上開強制戒治評估參考其前科資料有誤，恐有影響云云，
    尚非有據。又上開勒戒處所評估標準，乃將與判斷有無繼續
    施用傾向之相關因素加以列舉及量化，以利執法者判定受勒
    戒人有無繼續施用毒品傾向，且避免執法者之判斷流於恣意
    。因此觀察勒戒處所實施之有無繼續施用毒品傾向評估，有
    其相當之專業依據及標準，且涉及專門醫學，倘其評估由形
    式上觀察，無擅斷或濫權等明顯不當之情事，法院宜予以尊
    重。是本件臺灣桃園看守所（現已更名為法務部矯正署桃園
    看守所）附設勒戒處所就上開評估事項，依人格特質、臨床
    徵候、環境相關因素等判斷準則，評估結果各為72分、10分
    、0分，而認有繼續施用毒品傾向，有該所「有無繼續施用
    毒品傾向評估標準紀錄表及有無繼續施用毒品傾向證明書等
    件在卷可稽，原審依該評估結果，裁定抗告人應入戒治處所
    施以強制戒治，並無違誤。
(三)、按「犯第10條之罪者，檢察官應聲請法院裁定，或少年法院
    （地方法院少年法庭）應先裁定，令被告或少年入勒戒處所
    觀察、勒戒，其期間不得逾二月。觀察、勒戒後，檢察官或
    少年法院（地方法院少年法庭）依據勒戒處所之陳報，認受
    觀察、勒戒人無繼續施用毒品傾向者，應即釋放，並為不起
    訴之處分或不付審理之裁定；認受觀察、勒戒人有繼續施用
    毒品傾向者，檢察官應聲請法院裁定或由少年法院（地方法
    院少年法庭）裁定令入戒治處所強制戒治，其期間為6個月
    以上，至無繼續強制戒治之必要為止。但最長不得逾一年。
    依前項規定為觀察、勒戒或強制戒治執行完畢釋放後，五年
    後再犯第10條之罪者，適用本條前二項之規定」；「依第20
    條第2項強制戒治期滿，應即釋放，由檢察官為不起訴之處
    分或少年法院（地方法院少年法庭）為不付審理之裁定。觀
    察、勒戒或強制戒治執行完畢釋放後，五年內再犯第10條之
    罪者，檢察官或少年法院（地方法院少年法庭）應依法追訴
    或裁定交付審理」，毒品危害防制條例第20條第1項、第2項
    、第3項、同條例第23條分別定有明文。本件抗告人於99年3
    月3日上午8時許，施用第二級毒品甲基安非他命之前五年，
    並無施用毒品之前科，有本院前案紀錄表在卷可按，是依前
    揭規定，抗告人不符起訴之要件，且應送觀察勒戒無訛。故
    抗告人辯稱如可重新審酌，伊希望判處罪刑云云，要無可採
    。
五、綜上所述，抗告人提起本件抗告，指摘原裁定不當，為無理
    由，應予駁回。
六、據上論斷，應依刑事訴訟法第412條，裁定如主文。
中    華    民    國    100    年    1    月    31    日
                  刑事第二十二庭審判長法  官  郭雅美
                                      法  官  洪于智
                                      法  官  李麗珠
以上正本證明與原本無異。
不得再抗告。
                                      書記官  陳禹任
中    華    民    國   100    年    2     月    1     日